【裁判字號】    92,簡上,338
【裁判日期】    920919
【裁判案由】    給付票款
【裁判全文】
臺灣臺北地方法院民事判決                        九十二年度簡上字第三三八號
    上  訴  人  甲○○
    訴訟代理人  乙○○
    被上訴人    丙○○○
    訴訟代理人  溫欽彥律師
                洪桂如律師
右當事人間請求給付票款事件，上訴人對於中華民國九十二年四月十七日臺灣臺北地
方法院新店簡易庭八十九年度店簡字第六五六號第一審判決提起上訴，本院判決如左
：
    主      文
原判決廢棄。
被上訴人在第一審簡易之訴駁回。
第一、二審訴訟費用由被上訴人負擔。
    事      實
甲、上訴人方面：
一、聲明：
    (一)原判決廢棄。
    (二)右廢棄部分，被上訴人在第一審之訴駁回。
二、陳述：除與原判決記載相同者，茲引用之外，補稱略以：
    (一)依被上訴人刑事告訴理由狀之記載可知，該新台幣（下同）一千四百萬元之借
      款係訴外人陳徐秀環（下稱陳秀環）所借，被上訴人另稱其係不得已始匯款，
      可知上訴人與被上訴人間並無借貸合意，被上訴人係遭陳秀環詐騙而匯款。
    (二)上訴人既否認被上訴人主張票據原因關係即消費借貸法律關係之存在，被上訴
      人即應負舉證責任，被上訴人雖陸續匯款共計一千四百萬元予上訴人，然交付
      金錢之原因眾多，被上訴人既未舉證證明交付金錢之原因，原審僅憑前開匯款
      即認定兩造間有借貸關係存在，自有未合。
    (三)系爭支票之發票日分別為「民國八十八年二月十四日」及「八十八年三月六日
      」，被上訴人遲至八十九年九月二日始聲請支付命令，顯然已罹於票據法第二
      十一條所定期間，上訴人提出時效抗辯。
三、證據：除援用第一審所提證據方法外，補提刑事告訴狀、刑事補充告訴理由狀、
    台灣基隆地方法院八十八年度偵字第五六九三號案件八十八年十一月四日訊問筆
    錄（以上均影本）為證。
乙、被上訴人方面：
一、聲明：駁回上訴。
二、陳述：除與原判決記載相同者，茲引用之外，補稱略以：
    (一)票據為不要因行為，上訴人如主張被上訴人取得系爭支票係出於惡意或詐欺，
      應負舉證責任，然上訴人迄今無法舉證證明系爭支票二紙係上訴人與陳徐秀環
      共同詐欺所得，更何況被上訴人係遭上訴人詐欺而匯款等情，亦經台灣基隆地
      方法院檢察署檢察官以八十九年度偵字第五八三八號、九十年度偵字第三四九
      七號、九十年度調偵字第二一七號偵查終結並提起公訴在案
    (二)上訴人係因富翔公司需資金周轉，遂簽發系爭支票向被上訴人借款一千四百萬
      ，被上訴人已將該一千四百萬匯入上訴人帳戶，兩造間確有消費借貸關係存在
      ，被上訴人自得依消費借貸之法律關係請求上訴人還款，又縱認兩造間無消費
      借貸關係存在，因上訴人無法律上原因受有一千四百萬元之利益，被上訴人依
      不當得利之法律關係亦得請求上訴人返還其所受之利益。
三、證據：均援用第一審所提證據方法。
    理      由
壹、程序方面：按當事人簡易訴訟程序之上訴程序，為訴之變更、追加或提起反訴，
    致應適用通常訴訟程序者，不得為之，民事訴訟法第四百三十六條之一第二項定
    有明文。本件被上訴人於第一審程序中係以票款請求權為訴訟標的，於上訴程序
    中另追加借款返還請求權及不當得利返還請求權為訴訟標的，惟上訴人追加訴訟
    標的之金額已逾五十萬元，又非屬民事訴訟法第四百二十七條第二項所定之訴訟
    ，致應適用通常訴訟程序，上訴人所為訴之追加並不合法，不予准許，合先敘明
    。
貳、實體方面：
一、本件被上訴人起訴主張：上訴人於八十八年二月一日，向其借款一千四百萬元，
    並簽發發票日為八十八年二月十四日、八十八年三月六日，面額各七百萬元，以
    台新國際商業銀行新生分行為付款人，票號分別為ＨＳ0000000（下稱系
    爭支票一）、ＨＳ0000000（下稱系爭支票二）之支票予被上訴人，詎該
    支票屆其提示均未兌現，爰依票據關係請求上訴人應給付一千四百萬元及自八十
    九年二月十九日起至清償日止，按年息百分之六計算之利息。
    上訴人則以：其未曾向被上訴人借款，因被上訴人經常為陳徐秀環調現軋票，並
    佯稱為幫助陳徐秀環借款，請上訴人簽發系爭支票二紙交予被上訴人，陳徐秀環
    並提出臺灣銀行美金存款簿表示，內有美國匯入之投資金額美金一億元，是用於
    合作醫院專款，但必須半個月後始能提出，並言明所借支票由其負責軋票，上訴
    人係遭被上訴人及陳秀環共同詐欺始簽發系爭支票，被上訴人係惡意取得票據，
    不得享有票據上之權利。又被上訴人遲至八十九年九月二日始聲請支付命令，顯
    然已罹於票據法第二十一條所定期間，對此提出時效抗辯等語，資為抗辯。
二、按票據上之權利，對支票發票人自發票日起算，一年間不行使，因時效而消滅，
    票據法第二十二條第一項定有明文。查系爭支票一之發票日為八十八年二月十四
    日，系爭支票二之發票日則為八十八年三月六日，被上訴人係於八十九年九月二
    日始具狀向本院聲請核發支付命令，有系爭支票一、二影本，及民事聲請核發支
    付令狀在卷足憑，並為兩造所不爭執，後經本院核閱八十九年度促字第三三五四
    七號民事聲請事件卷宗無誤，被上訴人遲至發票日起算二年後始對支票發票人即
    上訴人行使權利，其票據上之權利，依前開規定，已因時效而消滅，上訴人所為
    時效抗辯，自屬可採。
三、綜上所述，上訴人所為時效抗辯，應屬可採。從而，被上訴人本於票據法律關係
    ，請求上訴人給付為無理由，不應准許。原審判命上訴人應給付一千四百萬元及
    約定遲延利息，並依職權為假執行之宣告，自有未恰。上訴意旨指摘原判決不當
    ，求予廢棄改判，為有理由。自應由本院予以廢棄改判，如主文第二項所示。
四、據上論結，本件上訴為有理由，依民事訴訟法第四百三十六條之一第三項、第四
    百五十條、第七十八條判決如主文。
中      華      民      國    九十二    年      九      月     十九     日
                    民事第二庭          審判長法   官   丁蓓蓓
                                              法   官   洪純莉
                                              法   官   李家慧
右正本證明與原本無異
如對本判決上訴，須於判決送達後二十日內向本院提出上訴狀，同時表明上訴理由；
如已於本判決宣示後送達前提起上訴者，應於判決送達後十日內補具上訴理由（均須
按他造當事人之人數附繕本）。
中      華      民      國    九十二    年      九      月     十三     日
                                               書記官   劉芳菊


司法院資訊處製作；財團法人民間司法改革基金會備份。
